【裁判字號】    98,台上,622
【裁判日期】    980212
【裁判案由】    妨害自由
【裁判全文】
最高法院刑事判決              九十八年度台上字第六二二號
上  訴  人  甲○○
            乙○○
上列上訴人等因妨害自由案件，不服台灣高等法院台南分院中華
民國九十七年二月二十日第二審判決（九十六年度上訴字第一三
三０號，起訴案號：台灣雲林地方法院檢察署九十五年度偵字第
四五七號），提起上訴，本院判決如下：
    主  文
上訴駁回。
    理  由
按刑事訴訟法第三百七十七條規定：上訴於第三審法院，非以判
決違背法令為理由不得為之；是提起第三審上訴，應以原判決違
背法令為理由，係屬法定要件；如果上訴理由書狀並未依據卷內
訴訟資料具體指摘原判決不適用何種法則或如何適用不當，或所
指摘原判決違法情事顯與法律規定得為第三審上訴理由之違法情
形不相適合時，均應認其上訴為違背法律上之程式，予以駁回。
本件原判決撤銷第一審關於上訴人甲○○、乙○○（以下除分別
載稱姓名者外，簡稱為「上訴人等」）共同恐嚇取財部分之科刑
判決（原判決主文第一項贅載「共同剝奪行動自由」），改判論
處甲○○共同連續剝奪行動自由罪刑（處有期徒刑一年六月，減
為有期徒刑九月），乙○○共同連續剝奪行動自由罪刑（處有期
徒刑一年四月，減為有期徒刑八月），已詳敘其調查證據之結果
及證據取捨並認定事實之理由；所為論斷，均有卷存證據資料可
資覆按。從形式上觀察，原判決上開部分並無違背法令之情形（
上訴人等另犯傷害罪、恐嚇危害安全罪及甲○○另犯夜間未經許
可攜帶刀械罪部分，另經原判決維持第一審之科刑判決，駁回上
訴人等就各該部分之第二審上訴確定）。上訴人等之上訴意旨略
稱：(一)原判決依何宗達（原名何哲榮）片面之供詞而認定何宗達
遭上訴人等以手銬銬在電線桿，無視何佳芳（何宗達之姐）所述
未見到何宗達被手銬銬住之證詞，有理由不備之違法。(二)甲○○
究係妨害自由之共同正犯或係受地下錢莊之脅迫而不得不聯絡何
宗達出面？該部分事實並不明確。又何宗達、張秋華、何佳芳及
何哲瑋（何宗達之兄，原判決正本誤繕為「何哲偉」），分別為
被害人或被害人之家屬，彼等之陳述難免誇大，亦難免因得罪不
起地下錢莊而將怨氣出在上訴人等身上。原審未傳喚地下錢莊業
者陳南羽、楊世新到庭調查，有應於審判期日調查之證據未予調
查之違法。(三)原判決援引最高法院民國九十六年度台上字第三五
二七號判決意旨，認告訴人、被害人、共犯在檢察官面前作成未
經具結之陳述筆錄具證據能力，有太過相信詰問制度發現真實之
能力，進而形成在法庭中言論毋須負責之空間，並且造成被告舉
證不可信之狀態，有礙當事人武器對等原則，原判決有適用法則
不當之違法等語。
惟查：原判決依憑上訴人等之部分供述，證人何宗達、張秋華、
何佳芳、何哲瑋之證詞及卷附以張秋華為發票人，面額各為新台
幣三十萬元之本票三張等各項證據資料，於理由欄詳敘認定上訴
人等與真實姓名不詳之成年男子約三、四人、女子一人共同基於
妨害自由之概括犯意聯絡，於九十四年十一月十日下午二時、同
日晚上十一時許，先後剝奪何宗達、張秋華之行動自由，至翌（
十一）日上午五時二十分許，張秋華簽發上開三張本票後，始讓
何宗達、張秋華離去等犯行所憑之證據及理由；另對於上訴人等
否認犯罪所辯：何宗達、張秋華均是自願上車，上訴人等並無以
不法手段強押彼二人而剝奪彼二人之行動自由等各節，認與事實
不符而逐一予以指駁；並就證人何佳芳、何哲瑋於第一審審理中
就有關「何宗達當時有無遭人以手銬銬在電線桿上」一節，均證
稱「因當時天色昏暗，看不清楚或未看見」等語，敘明尚難據為
上訴人等有利之認定之理由（見原判決正本第九頁倒數第七行至
第十頁第五行），原判決並無理由不備之違誤。上訴意旨(一)置原
判決事實欄明確認定及理由欄已詳予說明之事項於不顧，任意指
摘原判決違背法令，難認係適法之第三審上訴理由。又上訴意旨
(二)指原審未傳喚陳南羽、楊世新到庭調查一節，固屬實在；然刑
事訴訟法第三百七十九條第十款所稱「依本法應於審判期日調查
之證據」，係指該證據在客觀上為法院認定事實及適用法律之基
礎者而言。依原判決認定之事實，上訴人等並非受陳南羽、楊世
新之囑而聯絡何宗達、張秋華，渠等亦非因積欠陳南羽、楊世新
之債務而遭上訴人等剝奪行動自由；且查上訴人等在原審審理時
均已陳明：陳南羽、楊世新與本件無關等情（見原審卷第一三二
頁），則原審縱未傳喚陳南羽、楊世新調查，亦難謂有調查職責
未盡之違法，自不得執為上訴第三審之適法理由。至於本院九十
六年度台上字第三五二七號判決意旨，與當事人對等原則無涉；
矧原判決援引該判決旨在說明張秋華於九十五年七月二十八日及
張才旺（張秋華之父）於同年五月十八日偵查時所為陳述之證據
能力（見原判決正本第四頁）；而張才旺部分與上訴人等剝奪行
動自由之犯行無關（張才旺係上訴人等另犯恐嚇危害安全罪之被
害人），又除去張秋華上開陳述，依張秋華於第一審審理時之證
詞，就上訴人等剝奪張秋華之行動自由部分之犯罪事實，仍應為
同一認定，即於判決本旨並無影響。上訴意旨(三)及其他上訴意旨
，顯均非依據卷內訴訟資料具體指摘原判決關於上訴人等共同連
續剝奪行動自由部分有何違背法令之情形，徒憑己見，任意指摘
，核與法律規定得為第三審上訴理由之違法情形不相適合。上訴
人等之上訴均違背法律上之程式，俱予駁回。
據上論結，應依刑事訴訟法第三百九十五條前段，判決如主文。
中    華    民    國  九十八  年    二    月   十二   日
                      最高法院刑事第八庭
                          審判長法官  林  永  茂
                                法官  吳  昆  仁
                                法官  蘇  振  堂
                                法官  蕭  仰  歸
                                法官  林  立  華
      本件正本證明與原本無異
                                      書  記  官
中    華    民    國  九十八  年    二    月   十六   日
                                                      v


司法院資訊處製作；財團法人民間司法改革基金會備份。
